【裁判字號】    99,訴,75
【裁判日期】    990225
【裁判案由】    偽造文書等
【裁判全文】
臺灣臺北地方法院刑事判決                99年度訴字第75號
公  訴  人  臺灣臺北地方法院檢察署檢察官
被      告  丁○○
上列被告因偽造文書等案件，經檢察官提起公訴（98年度偵字第
25298號），被告於準備程序進行中，就被訴事實為有罪之陳述
，本院改行簡式審判程序審理，判決如下：
    主  文
丁○○意圖為自己不法之所有，而侵占對於業務上所持有之物，
共肆罪，各處有期徒刑陸月，如易科罰金，均以新臺幣壹仟元折
算壹日。又行使偽造私文書，足以生損害於他人，處有期徒刑伍
月，如易科罰金，以新臺幣壹仟元折算壹日，偽造如附表二編號
一之「甲○○」署名壹枚沒收。又行使偽造私文書，足以生損害
於他人，處有期徒刑伍月，如易科罰金，以新臺幣壹仟元折算壹
日，偽造如附表二編號二之「甲○○」署名壹枚沒收。又意圖為
自己不法之所有，以詐術得財產上不法之利益，處有期徒刑肆月
，如易科罰金，以新臺幣壹仟元折算壹日。應執行有期徒刑貳年
，如易科罰金，以新臺幣壹仟元折算壹日，偽造如附表二編號一
、編號二之「甲○○」署名各壹枚均沒收。
    事  實
一、丁○○係華潤旅行社之導遊兼業務員，負責替客戶收取團費
    後代訂機票、住宿為業務，係從事業務之人。丁○○於附表
    一所示之時間，分別向附表一所示之客戶收取如附表一所示
    之代訂機票、住宿之費用後，竟基於侵占業務上所持有之物
    之各別犯意，將附表一之款項於收受後分別侵占入己。嗣為
    支付附表一編號1至3之上開訂購機票、住宿費用，竟基於行
    使偽造私文書、詐欺得利之個別犯意，利用知悉客戶甲○○
    兆豐國際商際商業銀行（下稱兆豐銀行）信用卡卡號（
    0000-0000-0000- 0000）之機會，未經甲○○之同意，分別
    於附表二編號1、2所示之時間，冒用甲○○之名義，在附表
    二編號1信用卡持卡人授權書、附表二編號2信用卡郵購確認
    單上持卡人簽名欄內偽簽「甲○○」署名，表示由甲○○本
    人已確認交易之金額及標的，在臺北市○○街附近便利商店
    內，傳真予雄獅旅行社股份有限公司（下稱雄獅旅行社）、
    協益旅行社股份有限公司（下稱協益旅行社）而據以行使，
    並於附表二編號3所示之時間，冒用甲○○之名義，向協益
    旅行社偽稱甲○○欲以上開信用卡支付附表二編號3之機票
    費用，以此方式施用詐術，使上開旅行社誤認係甲○○同意
    該筆消費，而代訂機位、飯店，丁○○因而詐得旅行社所代
    訂機位及飯店之代價等不法之利益（約市價57,044元），足
    生損害於甲○○、協益旅行社、雄獅旅行社及兆豐銀行。
二、案經協益旅行社、雄獅旅行社訴由臺北市政府警察局中山分
    局報告臺灣臺北地方法院檢察署檢察官偵查起訴。
    理  由
甲、程序部分：
    被告丁○○所犯係死刑、無期徒刑、最輕本刑為3年以上有
    期徒刑以外之罪，其等於準備程式就前揭被訴事實為有罪之
    陳述，經告知簡式審判程式之旨，並聽取其與公訴人之意見
    後，本院認無不得或不宜改依簡式審判程式進行之處，爰依
    刑事訴訟法第273條之1第1項、第284條之1，裁定由受命法
    官獨任進行簡式審判程式。
乙、實體部分：
一、前開事實，業據被告丁○○於本院審理時坦承不諱，核與協
    益旅行社代理人丙○○、雄獅旅行社代理人乙○○、甲○○
    於警詢及檢察官訊問時所述情節相符，並有信用卡郵購確認
    單2張、李素貞、甲○○購票確認書各2張、甲○○信用卡消
    費明細、刷卡單2張、信用卡授權書、旅行業代收轉付收據
    、甲○○信用卡消費明細、刷卡單各1張、被告富邦銀行帳
    戶（帳號：000000000000）之交易明細、開戶資料各1份在
    卷可考，堪認被告自白與事實相符，本案事證明確，被告犯
    行堪以認定，應依法論科。
二、論罪科刑之理由：
    (一)核被告附表一所為，均係犯刑法第336條第2項業務侵占罪
      ；附表二編號1、2所為，均係犯同法第216條行使第210條
      偽造私文書罪、同法第339條第2項詐欺得利罪；附表二編
      號3所為，係犯同法第339條第2項詐欺得利罪。被告於附
      表二編號1之信用卡持卡人授權書、附表二編號2信用卡郵
      購確認單上持卡人簽名欄內偽簽「甲○○」署名，為偽造
      上開私文書之部分行為，又其偽造上開私文書後進而行使
      ，偽造私文書之低度行為為行使之高度行為所吸收，均不
      另論罪。
    (二)被告附表二編號1、2所為，均係以一行為，同時觸犯詐欺
      得利罪及行使偽造私文書罪，為想像競合犯，應各從一重
      之行使偽造私文書罪處斷。
    (三)其所犯如上所述各罪，犯意各別，行為互殊，均應予分論
      併罰。
    (四)爰審酌被告並無構成累犯之前科，有臺灣高等法院被告前
      案記錄表1份在卷可考，其前因詐欺案件，經臺灣臺北地
      方法院於97年11月28日以97年度易字第2531號判處有期徒
      刑3月，緩刑3年，於97年12月22日確定，於緩刑期間內，
      竟將客戶給付之團費侵占入己，並未經甲○○同意，冒用
      其名義以其信用卡付費，並偽造甲○○之署名2枚，使協
      益旅行社及雄獅旅行社陷於錯誤，而代為訂購機票、住宿
      ，而取得不法利益，惟犯後坦白承認，且業已償還附表二
      編號1之費用，有雄獅旅行社傳真之合作金庫銀行存款憑
      條1紙（偵卷第84頁）在卷可稽等犯罪之之動機、目的、
      手段、所生之危害及犯罪後之態度等一切情狀，分別量處
      如主文所示之刑，並定應執行之刑，及諭知易科罰金之折
      算標準。
    (五)末被告偽造如附表二編號1、2之「甲○○」署名各1枚，
      應依刑法第219條沒收之。
三、據上論斷，應依刑事訴訟法第273條之1第1項、第299條第1
    項前段，刑法第336條第2項、第216條、第210條、第339條
    第2項、第219條、第41條第1項前段、第8項、第51條第5款
    、第55條，刑法施行法第1條之1，判決如主文。
本案經檢察官徐則賢到庭執行職務。
中    華    民    國    99    年    2     月    25    日
                  刑事第十三庭  法  官  李貞瑩
以上正本證明與原本無異。
如不服本判決應於收受送達後10日內向本院提出上訴書狀，並應
敘述具體理由；其未敘述上訴理由者，應於上訴期間屆滿後20日
內向本院補提理由書（均須按他造當事人之人數附繕）「切勿逕
送上級法院」。
                                書記官  陳鳳瀴
中    華    民    國    99    年    2     月    25    日
附錄本案論罪科刑法條全文
中華民國刑法第336條（公務公益侵占罪、業務侵占罪）
對於公務上或因公益所持有之物，犯前條第 1 項之罪者，處 1
年以上 7 年以下有期徒刑，得併科 5 千元以下罰金。
對於業務上所持有之物，犯前條第 1 項之罪者，處 6 月以上
5 年以下有期徒刑，得併科 3 千元以下罰金。
前二項之未遂犯罰之。
中華民國刑法第210條（偽造變造私文書罪）
偽造、變造私文書，足以生損害於公眾或他人者，處 5 年以下
有期徒刑。
中華民國刑法第339條（普通詐欺罪）
意圖為自己或第三人不法之所有，以詐術使人將本人或第三人之
物交付者，處 5 年以下有期徒刑、拘役或科或併科 1 千元以下
罰金。
以前項方法得財產上不法之利益或使第三人得之者，亦同。
前二項之未遂犯罰之。
附表一：
┌──┬──────┬────┬───────────┐
│編號│時間        │客戶名字│所收取之金額（新臺幣）│
├──┼──────┼────┼───────────┤
│ 1  │98年6月間   │李素貞  │7,000元               │
├──┼──────┼────┼───────────┤
│ 2  │98年7月間   │吳姿瑩、│51,000元              │
│    │            │宋茲盈、│                      │
│    │            │黃沛筠、│                      │
│    │            │黃沛齊等│                      │
├──┼──────┼────┼───────────┤
│ 3  │98年5月間   │甲○○  │5,800元               │
├──┼──────┼────┼───────────┤
│ 4  │98年6月間   │李素貞  │6,500元               │
├──┴──────┴────┴───────────┤
│總  計                        70,300元              │
└──────────────────────────┘
附表二：
 ┌──┬──────┬───────┬─────┬───────┬───────┐
 │編號│時間（98年）│行使偽造文書對│消費金額（│詐得之不法利益│偽造署名      │
 │    │            │象            │新臺幣）  │              │              │
 ├──┼──────┼───────┼─────┼───────┼───────┤
 │ 1  │6月25日     │雄獅旅行社    │6,544元   │機票          │於信用卡持卡人│
 │    │            │              │          │              │授權書上持卡人│
 │    │            │              │          │              │簽名欄內偽造「│
 │    │            │              │          │              │甲○○」之署名│
 │    │            │              │          │              │1枚           │
 ├──┼──────┼───────┼─────┼───────┼───────┤
 │ 2  │7月1日      │協益旅行社    │44,700元  │機票、住宿    │於信用卡郵購確│
 │    │            │              │          │              │認單上持卡人簽│
 │    │            │              │          │              │名欄內偽造「陳│
 │    │            │              │          │              │怡如」之署名1 │
 │    │            │              │          │              │枚            │
 ├──┼──────┼───────┼─────┼───────┼───────┤
 │ 3  │7月7日      │協益旅行社    │5,800元   │機票          │              │
 └──┴──────┴───────┴─────┴───────┴───────┘

司法院資訊處製作；財團法人民間司法改革基金會備份。
